---
title: "Lab 02 - Plastic waste"
author: Julien Larouche
date: 16 septembre 2025
output: github_document
---

## Chargement des packages et des données

```{r load-packages, message=FALSE}
library(tidyverse) 
```

```{r load-data, message=FALSE}
plastic_waste <- read_csv("data/plastic-waste.csv")
```

Commençons par filtrer les données pour retirer le point représenté par Trinité et Tobago (TTO) qui est un outlier.

```{r filter-data, message=FALSE}
plastic_waste <- plastic_waste %>%
  filter(plastic_waste_per_cap < 3.5)
```


## Exercices

### Exercise 1

```{r plastic-waste-continent}
ggplot(plastic_waste,
       aes(x=plastic_waste_per_cap))+
geom_histogram()+
  facet_wrap(. ~continent, ncol=3)
```

Les histogrammes montrent que les gens en Amérique du Nord génèrent en moyenne plus de déchets plastiques que les populations des autres continents  
### Exercise 2

```{r plastic-waste-density}
ggplot(plastic_waste,
       aes(x=plastic_waste_per_cap,
           color=continent,
           fill=continent))+
       geom_density(alpha=0.4)
```

Les réglages color et fill se retrouvent dans aes, car ce sont des paramètres dépendant de variables. Dans ce cas, il s'agit des continents. Par contre, la transparence (alpha) se retrouve dans geom puisque cette propriété est indépendante des variables. Il s'agit d'un setting.

### Exercise 3

Boxplot:

```{r plastic-waste-boxplot}
ggplot(plastic_waste,
       aes(x=continent, y=plastic_waste_per_cap))+
geom_boxplot()
```

Violin plot:

```{r plastic-waste-violin}
ggplot(plastic_waste,
       aes(x=continent, y=plastic_waste_per_cap))+
geom_violin()
```

Les violin plots montrent la distribution des populations des continents en fonction de la quantité de déchets plastiques qu'il génèrent. Par exemple, on retrouve beaucoup de personnes générant une quantité de déchets inférieure à 0,1 en Afrique.

### Exercise 4


```{r plastic-waste-mismanaged}
ggplot(plastic_waste,
       aes(x=plastic_waste_per_cap, y=mismanaged_plastic_waste_per_cap,
           color=continent))+
  geom_point()
```

On observe une certaine linéarité entre les quantités de déchets gérés et non gérés par personne dans les populations des continents. En effet, la quantité de déchets non gérés augmente avec la quantité de déchets gérés. Cette tendance est plus observée en Afrique.

### Exercise 5


```{r plastic-waste-population-total}
# insert code here
```

```{r plastic-waste-population-coastal}
# insert code here
```

Réponse à la question...

## Conclusion

Recréez la visualisation:

```{r recreate-viz}
# insert code here
```
